臺灣士林地方法院民事判決　九十年度訴字第一四九三號
　　原　　　告　乙○○
　　被　　　告　甲○○
右當事人間請求拆屋還地事件，本院判決如左：
    主    文
被告應將坐落台北市○○區○○段二小段五五六地號土地內，如附圖所示Ａ部分面積
五十四平方公尺之地上建物（門牌號碼台北市○○區○○街五十號房屋）拆除，並將
土地交還原告及其餘共有人。
訴訟費用由被告負擔。
本判決於原告以新台幣肆拾萬元供擔保後得假執行。
    事      實
甲、原告方面：
一、聲明：求為判決如主文第一項所示及為以供擔保為條件之假執行宣告。
二、陳述：查坐落台北市○○區○○段二小段五五六地號土地係原告與其他共有人共
    有，原告應有部分為一六ＯＯ分之九九。被告甲○○既無合法權源，又無租賃關
    係，無權占有系爭土地建造房屋，占用面積為五十四平方公尺，經原告屢次請求
    被告拆除土地上之建物即門牌號碼台北市○○區○○街五十號房屋，並交還土地
    予原告及其餘共有人，惟被告竟置之不理。被告既無權占有原告及其餘共有人所
    有系爭土地，原告本於所有權人之物上請求權，為全體共有人之利益，自得請求
    被告拆除該地上物，並將土地交還原告及其餘共有人。
三、證據：提出土地登記簿謄本一件、土地使用範圍影本一件、現場照片一張、調解
    書影本二件、宣示判決筆錄影本一件為證。
乙、被告方面：
一、聲明：求為判決駁回原告之訴。
二、陳述：
  (一)系爭土地上之建物有合法移轉，係本省光復當時以稻穀折換代金延續至今，已將
    近五十年，並無訂立字據，應視為不定期限之租賃。
  (二)原告對系爭土地應有部分之租金請求，截至民國九十年九月三日止，經法院調解
    及判決共三筆，被告並無積欠租金之情事。
  (三)原告並無委任狀，不得行使其他共有權人之意旨，況且其他共有權人謝福松等人
    ，每年均在其指定地點收取土地租金，並有收據留存。
三、證據：提出承購房屋所有權轉移證明影本四件、調解筆錄影本二件、宣示判決筆
    錄一件、匯款收據影本三件、土地租金收據影本三十四件為證。
丙、本院依原告聲請履勘現場，並囑託台北市松山地政事務所測量人員，測量並繪製
    土地複丈成果圖。
    理      由
壹、程序方面：
    依民法第八百二十一條之規定，各共有人對於第三人，得就共有物之全部，為本
    於所有權之請求，此項請求權既非必須由共有人全體共同行使，則以此為標的之
    訴訟，自無由共有人全體共同提起之必要（參照最高法院二十八年上字第二三六
    一號判例）。本件原告本於所有權之請求權，對於無權占有之被告請求返還共有
    物之訴，由原告一人單獨提起，於法並無不合。
貳、實體方面：
一、原告主張坐落台北市○○區○○段二小段五五六地號土地係伊與其他共有人共有
    ，為被告無權占有，於其上建造房屋，經伊屢次催還未果，為此本於民法第七百
    六十七條規定，訴請被告拆除房屋，並交還占用之土地等語。被告則以系爭土地
    上之建物早於本省光復當時即合法移轉，並無訂立字據，應視為不定期限之租賃
    ，被告每年均有繳納租金予其他共有權人謝福源等人，被告亦無積欠原告租金之
    情事，伊有占有之正當權源，並非無權占有云云置辯。
二、原告主張系爭土地係伊與其他共有人共有，為被告占有，並於其上附圖所示Ａ部
    分建有房屋等情，為被告所不爭執，並據原告提出之土地登記簿謄本一件、土地
    使用範圍影本一件、現場照片一張為證，復經勘驗及囑託測量屬實，有勘驗筆錄
    及台北市松山地政事務所土地複丈成果圖在卷可稽。雖被告以非無權占有云云為
    辯，惟查被告提出承購房屋所有權轉移證明，雖可證明門牌號碼台北市○○區○
    ○街五十號房屋為其所有，但不足以證明其使用系爭土地有合法權源。況被告於
    另案民事訴訟中已自認無權占有系爭土地，有原告提出之本院九十年度湖小字第
    四二八號宣示判決筆錄影本在卷可憑。又系爭土地並無分管協議，為被告所自認
    ，其他部分共有人謝福松等人未經全體共有人同意，私自收取被告之租金，即認
    屬實，對全體共有人不生法律上之效力，自不成立租賃關係。至被告提出匯款收
    據三件，係支付原告占有系爭土地之相當於租金之不當得利，並非租金，有原告
    提出之調解筆錄及宣示判決筆錄在卷可參。是被告抗辯視為不定期限之租賃而有
    使用系爭土地之正當權源，委無可採。
三、按所有人對於無權占有或侵奪其所有物者，得請求返之。對於妨害其所有權者得
    請求除去之。又各有人對於第三人，得就共有物之全部，為本於所有權之請求。
    但回復共有物之請求，僅得為共有人全體之利益為之，民法第七百六十七條、第
    八百二十一條分別定有明文。被告對占用系爭土地既無合法權源，從而原告本於
    所有權作用，訴請被告將系爭土地上如附圖所示Ａ部分五十四平方公尺之房屋除
    去，並交還系爭土地予原告及其餘共有人，即屬正當，應予准許。
四、原告陳明願供擔保請准宣告假執行，核無不合，爰酌定相當之擔保金額，予以准
    許。
五、本件原告之訴為有理由，依民事訴訟法第七十八條，第三百九十條第二項，判決
    如主文。
中　　　華　　　民　　　國　　九十一　　年　　　六　　　月　　　十九　　日
                                    臺灣士林地方法院民事第三庭
~B法　　　官　周明鴻
右為正本係照原本作成。
如對本判決上訴須於判決送達後廿日內向本院提出上訴狀。
中　　　華　　　民　　　國　　九十一　　年　　　六　　　月　　　二十　　日
~B法院書記官　林義傑
